臺灣臺南地方法院刑事判決　　　　　　　　　　　　　九十一年度訴字第七九七號
　　公　訴　人　臺灣台南地方法院檢察署檢察官
　　被　　　告　甲○○
右列被告因偽造文書等案件，經檢察官聲請簡易判決處刑 (九十一年度偵緝字第二八
五號），本院簡易庭認不宜以簡易判決處刑，移由本院刑事庭依通常程序審理，本院
判決如左：
    主  文
甲○○行使變造公文書，足以生損害於他人，處有期徒刑壹年貳月。
變造台南縣永康地政事務所八十四年一月十三日永地字第四０七號土地所有權狀及八
十四年一月十三日永地字第三五二號建築改良物所有權狀影印本各壹紙沒收。
    事  實
一、甲○○於民國八十六年十二月間，欲向其女友乙○○借款，惟乙○○要求甲○○
    應提出其自有之不動產證明，始願借款，詎甲○○為取得其信任，竟意圖為自己
    不法之所有，將台南縣永康地政事務所核發所有權人李孟松、土地坐落臺南縣永
    康市○○○段二一七六之五地號土地及其上門牌號碼為臺南縣永康市○○街七八
    巷七五弄三十號建物之八十四年一月十三日永地字第四０七號土地所有權狀，及
    八十四年一月十三日永地字第三五二號建築改良物所有權狀影印後，再將所有權
    狀上之所有權人「李孟松」變造為「甲○○」，再予影印並持以向乙○○行使，
    表示上開不動產係其本人所有，致其陷於徵信上之錯誤，而陸續將多筆款項借予
    甲○○，至八十七年十月間止，累計達新臺幣（下同）一百七十萬元，迄今均未
    償還，致生損害於乙○○，嗣並由乙○○提出前揭變造之土地及建築改良物所有
    權狀影印本各一紙扣案。
二、案經乙○○訴請台灣台南地方法院檢察署檢察官偵查起訴。
    理  由
一、訊據被告甲○○固坦承以前揭變造之土地及建築改良物所有權狀徵信於告訴人，
    致其陷於錯誤相信被告具有資力，而借款一百七十萬元之事實，惟辯稱伊係在前
    揭土地及建築改良物所有權狀影印本上將所有權人李孟松變造為伊姓名，再予影
    印，並非在前揭土地及建築改良物所有權狀原本上變造云云。按影本與原本之內
    容，其形式、外觀，亦一筆一劃，均絲毫無差地重複出現，其於吾人實際生活上
    可代替原本，被認為具有與原本相同之社會機能與信用性，在一般情況下可予通
    用，而視其為原本作成名義人直接所表示之意思內容，成為原本制作名義人所作
    成之文書，從而，因影本與原本可有相同之效果，如將原本予以影印後，將影本
    之部分內容竄改，重加影印，其與無制作權人將其原本竄改，作為另一表示其意
    思者無異，應成立變造文書罪（最高法院七十二年度第十四次刑事庭會議決議參
    照）。故被告在前揭土地及建築改良物所有權狀影本上竄改所有權人後再予影印
    ，仍屬變造文書行為。復查，右揭事實，業經告訴人乙○○於偵查及本院審理中
    指訴甚詳，且有告訴人提出被告變造用以行使詐騙之前揭土地、建築改良物所有
    權狀影印本各一紙附卷可稽，綜合上情，被告於借款之初，即有不法所有之詐騙
    犯意甚明，且告訴人因而受有損害，被告自白部分核與事實相符，另所辯部分顯
    係卸責之詞，尚不足採信，事證明確，被告犯行應堪認定。
二、按稱公文書者，謂公務員職務上制作之文書，刑法第十條第三項定有明文，被告
    甲○○所變造者係台南縣永康地政事務所核發之土地及建築改良物所有權狀，屬
    公文書無疑，核被告所為，係犯刑法第二百十六條、第二百十一條行使變造公文
    書、第三百三十九條第一項之詐欺罪。被告所犯變造公文書之低度行為，為行使
    之高度行為所吸收，不另論罪。又所犯行使變造公文書、詐欺二罪間，有方法結
    果之牽連關係，為牽連犯，從一重之行使變造公文書罪處斷。爰審酌被告犯罪之
    動機、目的、手段、所生危害、尚未賠償告訴人所受損害、八十七年十一月間為
    清償本件借款簽發面額一百五十萬元之支票一紙交告訴人，嗣掛失止付，而涉誣
    告案件業經台灣高等法院台南分院判決有期徒刑十月確定及犯罪後態度等情狀，
    量處如主文所示之刑，以資懲儆。被告變造前揭台南縣永康地政事務核發之土地
    及建築改良物所有權狀影印本各一紙，為被告所有且係其犯罪所用之物，業據其
    供明在卷，爰依刑法第三十八條第一項第二款宣告沒收。
據上論斷，依刑事訴訟法第二百九十九條第一項前段，刑法第二百十六條、第二百十
一條、第三百三十九條第一項、第五十五條、第三十八條第一項第二款，罰金罰鍰提
高標準條例第一條前段，判決如主文。
本案經檢察官高峰祈到庭執行職務
中    華    民    國      九十一      年      十      月      十一    日
                                  臺灣臺南地方法院刑事第四庭
                                          法  官  鍾邦久
右正本證明與原本無異。
如不服本判決，應於判決送達後十日內，向本院提出上訴狀。
                                          書記官  張豐榮
中    華    民    國      九十一      年      十      月      十一    日
